【裁判字號】    90,婚,337
【裁判日期】    900611
【裁判案由】    離婚
【裁判全文】
臺灣台中地方法院民事判決  九十年度婚字第三三七號
    原      告  甲○○
    被      告  乙○○
右當事人間請求離婚事件，本院判決如左：
    主    文
准原告與被告離婚。
訴訟費用由被告負擔。
    事      實
甲、原告方面：
  一、聲明：求為判決如主文所示。
  二、陳述：兩造於民國六十四年結婚，婚後育有四子，目前都已成年。被告自婚後
      即未盡其為父為夫之責，從未賺錢扶養妻小，家中費用全由原告辛苦打理，方
      能養育孩子成人。除此之含辛茹苦外，另對原告而言，婚後日子盡是在被告之
      打罵聲中度過，被告生性暴虐，稍一不順其意，即以拳頭相向，左右鄰舍皆知
      ，惟原告諉於傳統男女觀念，初時不敢張揚，祗有默默忍受，直至八十三年時
      忍無可忍，終於提出傷害告訴，惟事後仍在親友勸說下撤回告訴。但被告不思
      悔改稍盡家庭扶養之責，亦不體恤原告養育孩子之苦，並受其凌虐之痛，竟於
      八十七年七月起，因與原告及孩子細故爭吵而離家他居，對妻小生活從此不聞
      不問，其間被告雖思返家，但與原告談及養家之責，並希望其承諾不再毆打原
      告時，被告卻又不願負擔家計，亦不承諾不再傷害原告，因此雙方爰分居至今
      。被告所為已合於民法第一千零五十二條第一項第三款及第五款之規定，請求
      鈞院任擇一有理由者，准予兩造離婚。
  三、證據：提出戶籍謄本一份、台灣雲林地方法院檢察署檢察官不起訴處分書影本
      一份為證，並聲請訊問證人吳金田、吳許秀花、蔡嘉文。
乙、被告方面：
  一、聲明：駁回原告之訴。
  二、陳述：小孩都已經長大且還要幫小孩娶老婆，所以不同意離婚。三年前被告拿
      圓鍬打原告的頭部，因被告打電話去丈母娘家，丈母娘騙被告說原告不在那裡
      ，被告帶著四個孩子去找，原告在那裡，被告帶原告回家後，一氣之下才拿圓
      鍬打原告，原告有賭博喝酒的習慣，被告沒有。有很多次被告要回豐原的家，
      但是門被鎖起來，被告無法進入才搬到雲林去住。被告有拿錢回家，以前租房
      子，房租三、四萬元是被告支付的。當時被告在豐原光男公司工作，現在被告
      在鄉下種田。
  三、證據：提出存摺一本、診斷證明書一紙、農保繳費通知一紙為證。
    理      由
一、本件原告主張兩造為夫妻，被告婚後即未賺錢扶養妻小，且被告生性暴虐，對原
    告動軋以拳頭相向，自八十七年七月起復離家他居，致雙方分居至今。爰依民法
    第一千零五十二條第一項第三款及第五款之規定訴請離婚；被告則以小孩都已經
    長大且還要幫小孩娶老婆，所以不同意離婚，且係因原告之母欺騙被告，被告一
    氣之下才拿圓鍬打原告，且原告有賭博喝酒的習慣，因門被鎖起來，被告才搬到
    雲林去住。被告有拿錢回家，負擔家計，目前亦有工作等語資為抗辯。
二、本件原告主張兩造間有婚姻關係現仍存續中，據原告提出戶籍謄本配偶欄記載可
    證，堪信為真實。原告另主張被告經常毆打原告並據提出前述不起訴處分書一件
    為證，而經訊問證人即兩造之子蔡嘉文證稱：「我有看過父親毆打母親，有一次
    最嚴重的是，父親拿鏟沙的鏟子打母親，母親到醫院縫了很多針，那是三、四年
    前的事。平時母親出門，即使去鄰居家，父親都會不高興，母親雖然會喝酒，但
    不是每天喝，也不會因為喝酒、賭博而不去上班。我看過父親毆打母親多次，我
    親眼看到的有五次」；證人即原告之母吳許秀花證稱：「被告會毆打原告，打了
    好幾次，沒有什麼原因，被告就會打原告，被告拿到東西就會打原告的頭部、身
    體」；證人即原告之兄吳金田證稱：「被告回來看不到原告，就會毆打原告，我
    知道好幾次，被告不分青紅皂白回家就會打原告」各等語，被告對曾毆打原告之
    事亦未為否認，自堪認原告此部分之主張亦為真實。
三、按夫妻之一方受他方不堪同居之虐待者，他方得向法院請求離婚，民法第一千零
    五十二條第一項第三款定有明文。所謂不堪同居之虐待，係指予以身體上或精神
    上不可忍受之痛苦，致不堪繼續同居者而言；又身體上及精神上不堪同居之虐待
    ，究竟有無此種虐待，須從夫妻之一方對待他方，是否處於誠摯基礎而為觀察。
    此誠摯基礎，若未動搖，則偶有勃谿，固難謂為不堪同居之虐待，若已動搖，則
    不能以毆打次數不多之故，即謂非不堪同居之虐待（參照最高法院三十四年上字
    第三九六八號、七十年臺上字第一二二三號、七十年臺上字第一九二二號判決）
    。本院審酌被告以原告之母告訴他原告不在娘家，但後來伊在娘家找到原告之小
    事即可以圓鍬擊打原告頭部之要害，致原告受傷就醫，完全不念多年夫妻之情，
    真可謂心狠手辣，被告雖提出診斷證明書一紙，記載伊於七十三年至七十四年間
    曾因精神分裂症住院治療，其後斷續門診治療至七十九年三月止，惟亦不能以此
    做為其毆打原告之正當理由，被告所為，實已造成原告在身體上及精神上不可忍
    受之痛苦，致不堪繼續同居。從而，原告本於民法第一千零五十二條第一項第三
    款規定請求離婚，為有理由，應予准許。本件既准兩造離婚，則原告仍依據民法
    第一千零五十二條第一項第五款之規定訴請離婚，為請求權競合，本院自毋庸再
    予審認，併此敘明。
五、據上論結：原告之訴為有理由，並依民事訴訟法第七十八條，判決如主文。
中      華      民      國    九十      年      六      月      十一    日
                                臺灣臺中地方法院家事法庭
~B法      官  王靜秋
右為正本係照原本作成
如對本判決上訴，應於判決送達後廿日內向本院提出上訴狀
中      華      民      國    九十      年      六      月      十二    日
~B法院書記官


司法院資訊處製作；財團法人民間司法改革基金會備份。
